【裁判字號】    90,交上訴,19
【裁判日期】    900213
【裁判案由】    業務過失致死
【裁判全文】
臺灣高等法院高雄分院刑事判決    九十年度交上訴字第一九號
    上  訴  人  台灣高雄地方法院檢察署檢察官
    上  訴  人
    即  被  告  甲○○
    選任辯護人  戴國石律師
                蔡吉記
                鄭銘仁
右上訴人因被告業務過失致死案件，不服臺灣高雄地方法院八十九年度交訴字第一八
二號中華民國九十年二月十三日第一審判決（起訴案號：臺灣高雄地方法院檢察署八
十九年度偵字第一三九九四號），提起上訴，本院判決如左：
      主      文
上訴駁回。
      事實及理由
一、本案經本院審理結果，認除原審判決書關於ＸＣ－四九八號「聯結車」之記載均
    應改為「拖板車」外，其餘認事用法及量刑均無不當，應予維持，並引用第一審
    判決書記載之事實、證據及理由（如附件）。
二、本判決除引用原判決之證據及理由外，另查，訊據上訴人即被告對於原審判決所
    載之犯罪事實坦承不諱，且被告當日駕駛車牌號碼ＸＣ─四九八號拖板車係沿高
    雄市○○區○○路「由南向北」方向行駛，有被告於肇事後，高雄市政府警察局
    交通警察大隊對被告所製作之交通事故現場談話紀錄表一份及道路交通事故調查
    報告表一份在卷可稽，又被害人蔡天成於車禍發生後所採之血液經檢察官送請高
    雄醫學大學附設中和紀念醫院檢結果，有酒精反應（１９mg/dl），此有高雄醫
    學大學附設中和紀念醫院之檢驗結果報告書一份在卷可參（見台灣高雄地方法院
    檢察署相驗卷宗第二十五頁），故告訴人乙○○指稱被告係沿高雄市○○區○○
    路「由北向南」方向行駛，及被害人蔡天成當日未喝酒云云，尚不足採信。被告
    就本件車禍之發生有過失至明，且本件車禍事故經檢察官送請高雄市政府建設局
    車輛行車事故鑑定委員會鑑定亦為相同之認定，此有前開鑑定委員會於八十九年
    七月二十七日以八九高市車鑑字第五二三三號函索檢附之鑑定意見書一份在卷可
    參（見偵查卷第二十三、二十四、二十五頁）。而被害人因本件車禍事故，造成
    頭部外傷併顱內出血及嚴重腦血腫，並有多處顏面骨折傷重不治死亡，亦有長庚
    紀念醫院開據之診斷證明書一紙，並經台灣高雄地方法院檢察署檢察官督同法醫
    師相驗屍體屬實，製有勘驗筆錄、驗斷書、相驗屍體證明書各一份附卷可憑。被
    害人之死亡與被告之過失行為間顯有相當因果關係，綜上所述，本件事證明確，
    被告業務過失致死犯行洵堪認定。又證人即到場處理本件交通事故之員警王進明
    於本院審理時結證稱：「（到了現場如何知道是何人肇事的？）到了現場有看到
    聯結車及機車在現場，那時候被告也有在現場，他跑過來跟我說那部聯結車是他
    開的，傷者已經送醫了，我們製作現場圖，並把被告帶到分局製作筆錄，被告也
    有跟我們講，機車是他撞到的。（在被告告知之前你們是否知道誰是肇事者？）
    不知道。」等語，並有交通事件職務報告書一紙在卷可稽，足認於警察尚未發覺
    肇事者前，即向到場處理警員自首而接受裁判，應依刑法第六十二條前段規定減
    輕其刑。爰判決審酌被告為職業駕駛人，自應負有高度之注意義務，其倒車時未
    派請其他人員指引，亦未促使其他車輛避讓，其過失程度非輕、並致被害人傷重
    死亡之嚴重結果，於肇事後迄未與被害人家屬達成和解，又被告之素行良好，有
    原審被告院內索引卡紀錄表及台灣高等法院被告全國前案紀錄表各一份，及犯罪
    後在庭態度尚佳等一切情狀，量處有期徒刑一年五月，尚稱允當，被告上訴指摘
    對原判決尚難甘服云云，及檢察官上訴指稱原判決量刑過輕云云，均無理由，應
    予駁回。
三、據上論斷，應依刑事訴訟法第三百七十三條、第三百六十八條，判決如主文。
本案經檢察官郭振昌到庭執行職務。
中    華    民    國      九十      年       五       月     十五   日
                              臺灣高等法院高雄分院刑事第二庭
                                  審判長法官  曾永宗
                                        法官  邱永貴
                                        法官  鄭月霞
右正本證明與原本無異。
如不服本判決，應於判決送達後十日內向本院提出上訴狀，其未述理由者並應於提
出上訴狀後十日內向本院補提理由書（應附繕本)。
                                      書記官  唐奇燕
中    華    民    國      九十      年       五       月     十七   日
附錄本判決論罪之法條：
刑法第二百七十六條第二項
從事業務之人，因業務上之過失犯前項之罪者，處五年以下有期徒刑或拘役，得併科
三千元以下罰金。
                                                                        Ｄ
附件：
臺灣高雄地方法院刑事判決                        八十九年度交訴字第一八二號
    公  訴  人  臺灣高雄地方法院檢察署檢察官
    被      告  甲○○  男  五十歲（民國○○○年○○月○○○日生）
                        住高雄市前鎮區○○○路二七三號四樓
                        身分證統一編號：Ｖ一六二三五號
    選任辯護人  戴國石律師
                蔡吉記律師
右列被告因業務過失致死案件，經檢察官提起公訴（八十九年度偵字第一三九九四號
），本院判決如左：
    主  文
甲○○從事業務之人，因業務上之過失致人於死，處有期徒刑壹年伍月。
    事  實
一、甲○○考領有合格聯結車駕駛執照，並受僱設於高雄縣鳳山市○○○路六三九巷
    五八號之厚生汽車貨運股份有限公司，擔任載送貨物之司機一職，為從事業務之
    人，於民國八十九年六月五日二十時許，駕駛車牌號碼ＸＣ─四九八號聯結車，
    沿高雄市○○區○○路由南向北方向行駛，至龍鳳路上西側之厚生停車場前，正
    準備倒車進入厚生停車場時，本應注意大型汽車倒車時，須派人在車後指引，如
    無人在車後指引時，應先測明車後有足夠之地位，並促使行人及車輛注意避讓，
    並依當時之天候晴朗，雖為夜間照明設備雖不足，但路面乾燥、無缺陷、亦無障
    礙物，且視距良好等情狀，並無不能注意之情形，甲○○竟疏於注意在該路段光
    線並不明亮，倒車時並未派其他人員在車後指引，亦未採取任何措施促使行人及
    車輛避讓，即貿然進行倒車欲進入厚生停車場內，適有考領有合格重型機車駕駛
    執照但未佩戴適當安全帽之蔡天成騎乘車牌號碼ＸＳΖ─二七六號重型機車，亦
    沿龍鳳路由南往北方向直行，致直接發生撞擊，蔡天成當場受有左顴骨部撕裂傷
    （橫向性、長約三公分）、左側顏面骨、顱骨均塌陷、雙眼眶部鬱血（貓熊眼）
    、雙唇部瘀腫撕裂、後枕骨上部呈不規則撕裂（四×四公分）、頸前部至左側鎖
    骨部有斜向性瘀傷、左手背部有輕微瘀傷、右小腿前部有撕裂挫傷（五×二點五
    公分）、左小腿膝前部及左前臂前部各有擦傷一處等傷害，經送醫急救後，而於
    翌日即六月六日三時四十分許，仍因頭部外傷併顱內出血及嚴重腦血腫傷重不治
    死亡。於事故發生後，經民眾報警，甲○○並向到場處理之員警坦承肇事，復接
    受裁判。
二、案經高雄市政府警察局小港分局報請臺灣高雄地方法院檢察署檢察官偵查起訴。
    理  由
一、訊據被告甲○○固不否認於上開時、地駕駛前揭車號之聯結車，於倒車時疏未注
    意而與被害人蔡天成所騎乘之重型機車發生撞擊之事故，惟辯稱：伊於倒車前確
    實有看前後左右並無來車之情狀下，才進行倒車；辯護意旨則指稱︰並於量刑時
    ，參酌被告受僱之厚生公司工作以來，均係由被告一人駕駛聯結車，公司並未另
    行指派人員協助，且厚生停車場之地理位置不佳，增加聯結車於倒車時之困難，
    厚生公司亦未加以改善，且肇事路段當天之路燈並未啟用而造成被害人騎車之視
    線不良，又被害人係於飲酒後駕車，雖未達不能安全駕駛之程度，但酒後駕車之
    行為本為法所禁止之行為等情。
二、經查，本件事故發生地點係厚生停車場門口前，該路段雖設有路燈，但當時未亮
    ，被告所駕駛之聯結車在肇事後停於龍鳳路南、北向車道上，其曳引車部分佔於
    南向快、慢車道間，車頭朝南偏西、尾朝北偏東方向，左前輪與左後輪分別距離
    行車分向線約三點一公尺及二公尺，拖車車身長約十五點七公尺，則橫阻於南向
    快車道與北向車道之快、慢車道間，車頭朝西南方向、尾則斜朝東北方向，被害
    人的血跡則留在聯結車左側車身下，被害人所騎乘之機車整台車身幾乎全卡進被
    告所駕駛聯結車左側之車身中間處，該聯結車車身左側中間處有一反光設置，車
    損處分別係︰被告所駕駛聯結車之左側防捲護欄處遭撞及而彎折與斷裂受損，被
    害人所騎乘機車之車頭則全損等情，有事故發生後至現場處理之高雄市政府警察
    局交通大隊第八分隊員警所測繪之道路交通事故調查報告表、交通事故現場談話
    紀錄表各一份及事故現場與車損照片八幀在卷足憑。藉前開相關位置，並參諸雙
    方行車方向，路況與車損，堪認前開事故路段在肇事時，路燈並未點亮，且附近
    並無其他商家或住戶之招牌、燈光等足以提供照明設備，即該路段當時照明設備
    並不足夠，而被告在如此狀態下進行倒車時，竟未自行延請任何人員在旁協助指
    揮，或在車身上設置較明顯的反光標誌，促使其他車輛注意避讓，猶僅憑自己目
    測之視力所及判斷有無來車，即逕行倒車，顯仍未盡注意之能事，是被告稱伊已
    注意左右有無來車云云，係屬避就之詞，並不足採。
三、而被害人蔡天成確係因本件車禍事故受有左顴骨部撕裂傷（橫向性、長約三公分
    ）、左側顏面骨、顱骨均塌陷、雙眼眶部鬱血（貓熊眼）、雙唇部瘀腫撕裂、後
    枕骨上部呈不規則撕裂（四×四公分）、頸前部至左側鎖骨部有斜向性瘀傷、左
    手背部有輕微瘀傷、右小腿前部有撕裂挫傷（五×二點五公分）、左小腿膝前部
    及左前臂前部各有擦傷一處等傷害後傷重不治死亡之事實，亦有長庚紀念醫院開
    據之診斷證明書一紙，並經台灣高雄地方法院檢察署檢察官都同法醫師相驗屍體
    屬實，製有勘驗筆錄、驗斷書、相驗屍體證明書各一份附卷可憑。
四、按大型汽車於倒車時，須派人在車後指引，如無人在車後指引時，應先測明車後
    有足夠之地位，並促使行人及車輛避讓，道路交通安全規則第一百十條第三款定
    有明文。被告駕車依法即負有前開注意義務，在駕駛聯結車倒車時，不是先延請
    其他人員協助指引，或如無其他人員協助時，則須促使其他行人與車輛注意避讓
    ，而依當時之天候晴朗，雖為夜間而照明設備不足，但路面乾燥、無缺陷、亦無
    障礙物，且視距良好等情狀，並無不能注意之情形，有前開事故調查報告表載述
    明確，詎被告不但未請人員協助指引，亦未積極主動為任何促使其他行駛於該車
    道之駕駛人注意避讓之行為，即逕自倒車，致生本件車禍事故，其有過失至明。
    而本件車禍事故經送請高雄市政府建設局車輛行車事故鑑定委員會鑑定亦有相同
    之認定，此有前開鑑定委員會於八十九年七月二十七日以八九高市車鑑字第五二
    三三號函索檢附之鑑定意見書一份在卷可參。而被害人因本件車禍事故，造成頭
    部外傷併顱內出血及嚴重腦血腫，並有多處顏面骨折傷重不治死亡，被害人之死
    亡與被告之過失行為間顯有相當因果關係，綜上所述，本件事證明確，被告犯行
    洵堪認定。
五、查被告以駕駛聯結車載送貨物為業，為從事駕駛業務之人，業據其供述在卷，核
    其所為，係犯刑法第刑法第二百七十六條第二項之從事業務之人，因業務上之過
    失致人於死罪。又被告於肇事後，經民眾報警，待處理員警到場尚不知何人為肇
    事者前，被告即自承為肇事者，並接受偵訊與裁判，此有交通事件職務報告書一
    紙在卷可稽，是被告為對於未發覺之罪自首而受裁判，應依刑法第六十二條前段
    規定減輕其刑。爰審酌被告為職業駕駛人，自應負有高度之注意義務，其倒車時
    未派請其他人員指引，亦未促使其他車輛避讓之過失程度非輕、並致被害人傷重
    死亡之嚴重結果，於肇事後迄未與被害人家屬達成和解，又被告之素行良好，有
    本院被告院內索引卡紀錄表及台灣高等法院被告全國前案紀錄表各一份，及犯罪
    後在庭態度尚佳等一切情狀，量處如主文所示之刑，以為懲敬。
據上論斷，應依刑事訴訟法第二百九十九條第一項前段，刑法第二百七十六條第二項
、第六十二條前段，罰金罰鍰提高標準條例第一條前段，判決如主文。
本案經檢察官林美靜到庭執行職務。
中      華      民      國    九十      年      二      月     十三     日
                            臺灣高雄地方法院交通法庭
                                法    官   程克琳
右正本證明與原本無異。
如不服本判決，應於判決送達後十日內，向本院提出上訴狀。
                                書 記 官    梁瑜玲
中      華      民      國    九十      年      二      月     十四     日
【附錄本案論罪科刑法條】
刑法第二百七十六條第二項︰
從事業務之人，因業務上之過失犯前項之罪者，處五年以下有期徒刑或拘役，得併科
三千元以下罰金。


司法院資訊處製作；財團法人民間司法改革基金會備份。
